【裁判字號】    91,訴,2058
【裁判日期】    921112
【裁判案由】    損害賠償
【裁判全文】
臺灣桃園地方法院民事判決  九十一年度訴字第二○五八號
    原      告  丙○○
    訴訟代理人  吳武川律師
    複  代理人  上官涵怡
    被      告  桃苗汽車股份有限公司
    法定代理人  甲  ○
    訴訟代理人  乙○○
右當事人間請求損害賠償事件，經本院於中華民國九十二年十月二十九日辯論終結，
判決如左：
    主    文
原告之訴及假執行之聲請均駁回。
訴訟費用由原告負擔。
    事    實
甲、原告方面：
一、聲明：
  (一)先位聲明：
    1.被告應給付原告新台幣（下同）六十三萬七千元，及自起訴狀繕本送達翌日起
      至清償日止，按年息百分之五計算之利息。
    2.原告願供擔保，請准宣告假執行。
  (二)備位聲明：
    1.被告應給付原告三十一萬八千五百元，及自起訴狀繕本送達翌日起至清償日止
      ，按年息百分之五計算之利息。
    2.原告願供擔保，請准宣告假執行。
二、陳述：
  (一)原告於民國（下同）九十年八月二十五日向被告購買「國瑞」出產，車型「ＣＥ
    ＩＥＰＮ」、排氣量１．６Ｌ之自小客車乙輛，約定買賣價金為六十三萬七千元
    ，並經被告於同年九月五日交付系爭自小客車與原告，惟原告於交車翌日即發現
    系爭自小客車大燈進水，且陸續發現有下列瑕疵：音響喇叭有風聲進入、原告另
    行搭配購買之ＶＣＤ影音設備畫面無法正常開啟、車行至時速四十公里以上時，
    畫面會有中斷情形、車內ＬＣＤ螢幕在車輛行進中會滑落、自小客車煞車牒盤陸
    續變形、車輛葉子板曾經烤漆等問題，原告於九十年十一月二十八日至被告公司
    要求與被告解除買賣契約，惟未獲置理，原告乃於九十一年六月間向桃園縣桃園
    市調解委員會聲請調解，經該會二次通知開會，因被告未出席，而宣告調解不成
    立，查原告係於交車後六個月內即主張解除契約，並無遲延主張之問題，況系爭
    車輛諸多瑕疵實為被告明知，其故意不告知瑕疵，則原告行使解除權不受六個月
    除斥期間之拘束。
  (二)被告於九十年十二月二十七日回函與桃園縣政府消保官之函文已承認系爭自小客
    車於交車前確實有嚴重瑕疵，而本件經囑託桃園縣汽車同業公會鑑定系爭自小客
    車減少之價值，單就葉子板部分即減少車輛價值三至五萬元，其瑕疵之嚴重性不
    可謂不大，至於其他瑕疵雖前開公會未能鑑定其損害金額，但連公會都無法鑑定
    ，瑕疵必然很大。
  (三)被告明知其所出售之車子存有明顯瑕疵，卻仍交付與原告，而其所交付車輛之瑕
    疵又屬重大，原告既已解除兩造間之買賣契約，被告自應返還原告交付之買賣價
    金六十三萬七千元，退萬步言，如鈞院認解除契約顯失公平時，原告則請求減少
    系爭買賣標的物一半價金，則被告應返還原告三十一萬八千五百元。
三、證據：提出存證信函、被告覆桃園縣政府（９０）府法消字第２５２９６８號函
    、桃園縣桃園市調解委員會調解不成立證明書（以上均為影本）各一件。
乙、被告方面：
    被告未於最後言詞辯論期日到場，據其以前到場所為之聲明及陳述略以：
一、聲明：
  (一)原告之訴及假執行之聲請均駁回。
  (二)如受不利之判決，願供擔保請准宣告免為假執行。
二、陳述：
  (一)原告主張之各項瑕疵均經其於九十年十一月二十八日前通知被告，然原告遲至九
    十一年十月十八日方以存証信函表示解除系爭契約，已逾民法第三百六十五條第
    一項所定六個月之除斥期間，且遲至本件訴訟起訴時（九十一年十月二十二日）
    方表示請求減少價金，亦遲誤六個月請求期間。原告雖主張其於九十年十一月二
    十八日及九十一年六月十二日，即已表示解除系爭買賣契約，然原告於九十年十
    一月二十八日係因汽車板金之事至被告修理廠請被告估價，並無表示解除系爭買
    賣契約之意。而原告於九十一年六月十二日向桃園市調解委員會申請調解時，僅
    稱系爭自小客車有瑕疵，非無故障之原始新車，並請求調解汽車買賣糾紛等語，
    亦未表示解除系爭買賣契約，故原告稱其於通知後六個月內解除系爭買賣契約云
    云，並無足採。
  (二)被告交付予原告之系爭自小客車確為新車，被告曾交付系爭汽車原始新車出廠証
    明文件予原告，又系爭汽車係由國瑞汽車公司製造，並由和泰汽車總代理，再由
    和泰汽車公司委由被告承銷，於製造過程各別汽車內部所產生之小瑕疵，尚非被
    告所能預見，故原告稱被告明知系爭自小客車有喪失或減少其通常效用之瑕疵而
    故意不告知，即不實在，其依民法第三六五條第二項規定主張被告故意不告瑕疵
    而解除契約，亦不足採。
  (三)被告於系爭自小客車新車整備時，發現右前葉子板外側有一點近似手指按  壓的
    凹痕，被告為確保新車品質，依程序進行修補烤漆作業，即將舊有凹痕葉子板更
    換新葉子板，並將該新葉子板烤漆與原車相同之顏色，原告於系爭自小客車交車
    後約一個月內，曾向被告反應車前大燈有龜裂情形，被告即免費予以更換大燈二
    只，另原告於九十一年一月六日反應煞車牒盤變形，經被告檢查係牒盤失圓，當
    時系爭自小客車已行駛一萬餘公里，然被告仍予免費更換前輪左右煞車牒盤，再
    原告於交車後曾反應車上附裝ＶＣＤ有滑落現象，經被告檢查結果尚不影響收視
    ，然被告亦曾表示可免費更新，惟為原告所拒，本件原告購系爭車輛之總價為六
    十三萬七千元，而其主張之各項瑕疵與車價相較，所佔比例非高，且被告亦均將
    瑕疵修補完畢，而系爭自小客車之瑕疵亦非被告所能預見，另原告使用汽車近二
    年，且於九十一年十一月二十八日與第三人發生汽車碰撞事件，原告主張解除系
    爭汽車買賣契約，顯失公平，依民法第三百五十九條但書規定，原告不得解除系
    爭汽車買賣契約，其請求返還價金亦無理由。
  (四)鈞院委請桃園縣汽車同業公會就系爭汽車之瑕疵鑑定，據復如原告所指各項瑕疵
    均予修理，其交易價格差至少三至五萬元，然查該公會之鑑定，洵違一般鑑價之
    經驗法則，按系爭ＶＣＤ螢幕係附加，如予更換新品，尚可延長使用年限，依一
    般經驗能使汽車價值增加，如何使汽車價值減少？又汽車煞車牒盤、大燈等零件
    ，已使用者予以更換，係以新品換舊品，均能使汽車使用年限延長，而能增加汽
    車價值，殊無汽車價值減少情形，乃鑑定結果未注意該情事，率認更新零件而有
    損汽車價值，洵違常理，而不足採，且該鑑定亦非針對葉子板部分所為之鑑定，
    故該鑑定亦不足採。
    理    由
一、按訴狀送達後，原告不得將原訴變更或追加他訴。但被告同意及請求之基礎事實
    同一者，不在此限。被告於訴之變更或追加無異議，而為本案之言詞辯論者，視
    為同意變更或追加，民事訴訟法第二百五十五條第一項第一款、第二款、第二項
    分別定有明文。原告於起訴狀請求被告應給付原告六十三萬七千元及自起訴狀繕
    本送達翌日起至清償日止，按年息百分之五計算之利息，繼於本院審理中追加為
    「(一)先位聲明：被告應給付原告六十三萬七千元及自起訴狀繕本送達翌日起至清
    償日止，按年息百分之五計算之利息。(二)備位聲明：被告應給付原告三十一萬八
    千五百元及自起訴狀繕本送達翌日起至清償日止，按年息百分之五計算之利息。
    」，核其請求之基礎事實均為被告交付有瑕疵之自小客車之行為，係屬同一，且
    被告就原告所為訴之追加無異議，而為本案之言詞辯論，視為被告同意追加，參
    諸首揭規定，原告訴之追加自屬合法，應予准許，合先敘明；被告未於最後言詞
    辯論期日到場，核無民事訴訟法第三百八十六條所列各款情事，爰依原告之聲請
    ，由其一造辯論而為判決。
二、原告主張其於九十年八月二十五日向被告購買國瑞汽車公司製造，車型「ＣＥＩ
    ＥＰＮ」、排氣量１．６Ｌ之自小客車乙輛，約定買賣價金為六十三萬七千元，
    並經被告於同年九月五日交付系爭自小客車與原告等事實，業據原告提出訂購合
    約書，並為被告所不爭，原告此部分之主張，自堪信為真實。
三、原告又主張系爭自小客車有大燈破裂、影音設備無法正常運作、煞車牒盤變形等
    瑕疵，業經原告合法解除系爭買賣契約云云，惟為被告所否認，並辯稱：原告行
    使契約解除權及減少價金請求權均已逾除斥期間，且原告所稱之瑕疵大部分均經
    被告修復，而煞車牒盤變形之成因甚多，有可能因為原告自行使用不當所致等語
    。按買受人因物有瑕疵，而得解除契約或請求減少價金者，其解除權或請求權，
    於買受人依第三百五十六條規定為為通知後六個月間不行使或自物之交付時起經
    過五年而消滅，民法第三百六十五條第一項定有明文。經查：本件原告係於九十
    年九月五日至同年十一月二十八日間陸續發現其所主張之前揭瑕疵，並通知被告
    ，業經原告自承在卷，則不論上開原告所主張之瑕疵，有無因使系爭自小客車喪
    失或減少通常效用，而構成系爭自小客車之物之瑕疵並得據以解約，然原告既於
    九十年十一月二十八日即已通知被告上開瑕疵，其果欲據以請求出賣人即被告負
    瑕疵擔保責任而對被告解除契約或請求減少價金，自應依民法第三百六十五條第
    一項之規定於通知後六個月內即九十一年五月二十八日前行使之（縱依被告主張
    原告係於九十一年一月六日通知煞車牒盤變形之情事，原告亦應於九十一年七月
    六日前行使前開權利），逾期其解除權或請求權即消滅。而原告所提九十一年十
    月十八日寄發之存證信函雖有解除契約之意思表示，惟已逾前開除斥期間。原告
    雖主張伊於九十年十一月二十八日至被告處維修系爭自小客車及九十一年六月間
    向桃園縣桃園市調解委員會申請調解時，均曾為解除契約之意思表示，惟為被告
    所否認。按當事人主張有利於己之事實者，就其事實有舉證之責任，民事訴訟法
    第二百七十七條前段定有明文。原告就此有利於己之事實，固提出被告覆桃園縣
    政府（９０）府法消字第２５２９６８號函文及桃園縣桃園市調解委員會調解不
    成立證明書各一件為證，查被告所出具之前揭函文雖載明「客戶於十一月二十八
    日入廠反應，已更新的右前大燈並未碰撞卻又有裂痕，要求保固。但服務廠檢視
    系爭車輛後回答『右前葉有烤漆過』疑曾碰撞為由拒絕保固，致引發客戶不滿要
    求換車。」，惟此僅得證明原告曾依民法第三百六十四條之規定，不解除契約或
    減少價金，而請求被告另行交付無瑕疵之物，尚無足認原告有解除契約之意思，
    又原告於聲請調解時所出具之聲請調解書之事件概要記載「聲請人於九十年八月
    二十五日向桃苗公司北桃園營業所購買自用小客車乙輛，聲請人於受領車後，始
    察覺該車輛有異，進而得知此車有瑕疵，非無故障之原始新車。」等語，有聲請
    調解書一件在卷足稽，而觀諸上開調解不成立證明書，亦僅記載「九十一年六月
    二十一日對造人（即被告）未到場，九十一年六月二十八日對造人發函表示不便
    出席，未到場」等語，均無從證明原告曾於調解時向被告為解除契約之意思表示
    ，是原告就其於法定期間內行使契約解除權乙節既無法舉證以實其說，其解除契
    約之主張自無理由。又原告係於九十二年二月十四日本院審理中始請求被告減少
    價金，有原告提出之準備書狀一件在卷可稽，則原告請求減少價金，顯亦逾民法
    第三百五十六條規定六個月之除斥期間。
四、原告另主張系爭自小客車於交車前經被告為烤漆處理，足見被告明知系爭自小客
    車曾受嚴重撞擊，然故意不告知瑕疵，原告於通知六個月後行使契約解除權或減
    少價金請求權均未逾法定期間云云。查被告雖不否認系爭自小客車於交車前曾為
    烤漆處理，然辯稱：系爭自小客車於新車整備時，發現右前葉子板外側有一點近
    似手指按壓之凹痕，被告為確保新車品質，乃依程序進行修補烤漆作業等語，則
    系爭自小客車於交付時已無葉子板凹陷之瑕疵等語，原告雖主張該凹陷係因嚴重
    撞擊所致乙節，然未據原告就此有利於己之事實舉證以實其說，況系爭自小客車
    係由國瑞汽車公司製造，並由和泰汽車公司總代理，再由和泰公司委由被告承銷
    ，為兩造所不爭，則系爭自小客車於製造過程中內部所產生之小瑕疵，尚非被告
    所能預見，原告既未能提出被告有隱匿車輛具有瑕疵之事證，尚不足認被告故意
    不告知瑕疵，是原告此部分之主張，亦非可採。
五、從而，原告提起本件訴訟，先位主張解除契約，請求被告給付六十三萬七千元，
    及自起訴狀繕本送達翌日起至清償日止，按年息百分之五計算之利息；以及備位
    請求減少價金，並請求被告給付原告三十一萬八千五百元，及自起訴狀繕本送達
    翌日起至清償日止，按年息百分五計算之利息，均無理由，應予駁回。原告之訴
    既經駁回，其假執行之聲請即失所附麗，應併予駁回。
六、原告主張解除系爭買賣契約或減少買賣價金，均已逾法定除斥期間，其解除權或
    請求權已消滅，系爭自小客車實際上有無瑕疵，已無審酌必要，併予明。
七、據上論結，本件原告之訴為無理由，依民事訴訟法第三百八十五條第一項前段、
    第七十八條，判決如主文。
中      華      民      國    九十二    年     十一     月     十二     日
                                        臺灣桃園地方法院民事第二庭
~B法  官  劉佩宜
右為正本係照原本作成
如對本判決上訴須於判決送達後廿日內向本院提出上訴狀
中      華      民      國    九十二    年     十一     月     十二     日
~B書  記  官  吳仁心


司法院資訊處製作；財團法人民間司法改革基金會備份。
